臺灣彰化地方法院刑事判決　　　　　　 100年度訴字第1037號
公　訴　人　臺灣彰化地方法院檢察署檢察官
被　　　告　江佳鴻
上列被告因違反毒品危害防制條例案件，經檢察官提起公訴（
100 年度毒偵字第1078號），及移送併辦（100 年度毒偵字第
1253號），本院判決如下：
    主  文
江佳鴻施用第一級毒品，累犯，處有期徒刑壹年。扣案之海洛因
壹包（驗餘淨重零點壹壹捌肆公克）、甲基安非他命壹包（驗餘
淨重零點零柒捌肆公克）均沒收銷燬之，注射針筒參支均沒收。
    事  實
一、江佳鴻前因施用毒品案件，經本院裁定送觀察、勒戒後，認
    無繼續施用毒品之傾向，於民國91年10月8 日執行完畢釋放
    ，並由臺灣彰化地方法院檢察署檢察官以91年度毒偵字第23
    56號為不起訴處分確定。復於95年間因施用毒品案件，經本
    院以95年度訴字第1709號判決判處有期徒刑7 月，並經臺灣
    高等法院臺中分院以96年度上訴字第259 號、最高法院以96
    年度臺上字第2638號判決上訴駁回而確定（第1 案）；因詐
    欺案件，經臺灣臺中地方法院以96年度簡字第99號判決判處
    有期徒刑3 月確定（第2 案），經入監執行，於96年4 月25
    縮刑期滿執行完畢；因施用毒品案件，經本院以96年度訴字
    第591 號判決判處有期徒刑7 月、7 月，應執行有期徒刑11
    月確定（第3 案）。嗣因中華民國96年罪犯減刑條例於96年
    7 月16日施行，上開第1 至3 案，經本院以96年度聲減字第
    31 96 號裁定各減為有期徒刑3 月15日、1 月15日、3 月15
    日、3 月15日，應執行有期徒刑10月15日確定。又因施用毒
    品案件，經本院以96年度訴字第1590、2090、2640號判決判
    處有期徒刑9 月、6 月、9 月，應執行有期徒刑2 年，並經
    臺灣高等法院臺中分院以97年度上訴字第1184、1189、1190
    號、最高法院以97年度臺上字第4049號判決上訴駁回而確定
    （第4 案）；因施用毒品案件，經臺灣桃園地方法院以97年
    度審訴字第1005號判決判處有期徒刑8 月確定（第5 案），
    上開第1 、3 至5 案經入監接續執行，於99年5 月10日縮短
    刑期假釋出監並付保護管束，於100 年3 月5 日保護管束期
    滿未經撤銷視為執行完畢。
二、詎其仍未戒除毒癮，復基於施用第一級毒品海洛因及第二級
    毒品甲基安非他命之犯意，於100 年5 月11日某時，在其位
    於彰化縣員林鎮○○里○○○街○段57巷38弄8 號住處，以
    將第一級毒品海洛因、第二級毒品甲基安非他命混和一起置
    入注射針筒內加水後，再以針筒注射之方式，同時施用第一
    級毒品海洛因及第二級毒品甲基安非他命1 次。嗣於100 年
    5 月12日上午7 時20分許，為警持本院核發之搜索票（100
    年度聲搜字第1297號），至其上開住處執行搜索而查獲，並
    扣得海洛因1 包（驗餘淨重0.1184公克）、甲基安非他命1
    包（驗餘淨重0.0784公克）、注射針筒3 支【另扣得NOKIA
    牌手機1 支、UCEC牌雙卡手機1 支、SIM 卡3 張（門號：00
    00-000000 、0000-000000 、0000-000000 號）】，且經徵
    得其同意採集尿液送驗，結果呈嗎啡、甲基安非他命陽性反
    應，始查悉上情。
三、案經彰化縣警察局員林分局報請臺灣彰化地方法院檢察署檢
    察官偵查起訴。
    理  由
一、按除被告所犯為死刑、無期徒刑、最輕本刑為3 年以上有期
    徒刑之罪或高等法院管轄第1 審案件者外，於前條第1 項程
    序進行中，被告先就被訴事實為有罪之陳述時，審判長得告
    知被告簡式審判程序之旨，並聽取當事人、代理人、辯護人
    及輔佐人之意見後，裁定進行簡式審判程序；除簡式審判程
    序及簡易程序及第376 條第1 款、第2 款所列之罪之案件外
    ，第1 審應行合議審判，刑事訴訟法第273 條之1 第1 項、
    第284 條之1 分別定有明文。本件被告江佳鴻所涉係死刑、
    無期徒刑、最輕本刑為3 年以上有期徒刑之罪或高等法院管
    轄第1 審案件以外之罪，並於本院行準備程序時就被訴事實
    為有罪之陳述，本院合議庭依前揭規定，經評議結果，裁定
    改由受命法官獨任行簡式審判程序。
二、上開犯罪事實，業據被告江佳鴻於本院審理時坦承不諱，且
    被告為警採集尿液送驗結果，確呈嗎啡及甲基安非他命陽性
    反應，此有彰化縣警察局員林分局偵查隊檢驗尿液代號與真
    實姓名對照表、詮昕科技股份有限公司於100 年5 月25日出
    具之濫用藥物尿液檢驗報告（原樣編號：B210）各1 紙附卷
    可稽。又扣案之白色粉末1 包，經鑑驗結果，確含海洛因成
    分（驗餘淨重0.1184公克），扣案之白色結晶體1 包，經檢
    驗結果，含有甲基安非他命成分（驗餘淨重0.0784公克），
    此有彰化縣警察局員林分局偵查隊查獲毒品危害防制條例毒
    品初步檢驗報告書2 紙、行政院衛生署草屯療養院鑑定書2
    紙在卷可參，此外復有現場查證照片6 張附卷可稽，暨有上
    開海洛因1 包、甲基安非他命1 包及注射針筒3 支扣案可資
    佐證，足徵被告之自白確與事實相符，堪以採信。本件事證
    明確，被告上開犯行洵堪認定，應依法論科。
三、按修正毒品危害防制條例就施用毒品者，僅於「初犯」及「
    5 年後再犯」二種情形，有其追訴條件之限制，即須於初犯
    經觀察、勒戒或強制戒治釋放後，5 年內均無施用毒品之行
    為，始能認其前所實施之觀察、勒戒或強制戒治已足遮斷毒
    癮，而得於5 年後再犯時，再予適用初犯之規定，重行觀察
    、勒戒等程序；倘5 年內已經再犯，被依法追訴處罰，縱其
    第3 次（或第3 次以上）施用毒品之時間在初犯釋放5 年以
    後，即與「5 年後再犯」之情形有別，且因已於「5 年內再
    犯」，顯見其再犯率甚高，原實施觀察、勒戒或強制戒治，
    已無法收其實效，而無5 年戒斷期之存在，自無再經觀察、
    勒戒及強制戒治之必要，應由檢察官逕行起訴，此有最高法
    院95年度臺非字第59、65號判決及95年度第7 次刑事庭會議
    及97年度第5 次刑事庭會議決議意旨足供參照。查本件被告
    前因施用毒品案件，經本院裁定送觀察、勒戒後，認無繼續
    施用毒品之傾向，於91年10月8 日執行完畢釋放，並由臺灣
    彰化地方法院檢察署檢察官以91年度毒偵字第2356號為不起
    訴處分確定。其復於上開觀察、勒戒執行完畢釋放後5 年內
    之95年間，因施用毒品案件，經本院以95年度訴字第1709號
    判決判處有期徒刑7 月，並經臺灣高等法院臺中分院以96年
    度上訴字第259 號、最高法院以96年度臺上字第2638號判決
    上訴駁回而確定等情，有臺灣彰化地方法院檢察署刑案資料
    查註紀錄表及臺灣高等法院被告前案紀錄表各1 份在卷可考
    ，則其再犯本件施用第一、二級毒品犯行，按諸前揭說明，
    即與5 年後再犯之情形有別，自應逕行追訴。
四、核被告江佳鴻所為，係犯毒品危害防制條例第10條第1 項、
    第2 項之施用第一級、第二級毒品罪。其持有第一、二級毒
    品之行為，意在供己施用，故持有之低度行為，應為施用之
    高度行為所吸收，不另論罪。又被告係將第一級毒品海洛因
    及第二級毒品甲基安非他命混合一起置入注射針筒內加水後
    ，再以針筒注射之方式，同時施用第一級毒品海洛因及第二
    級毒品甲基安非他命1 次，係一行為同時觸犯施用第一級毒
    品及施用第二級毒品2 罪名，為想像競合犯，應依刑法第55
    條之規定，從一重之施用第一級毒品罪論處。公訴意旨雖認
    被告施用海洛因、甲基安非他命，應分論併罰等語。惟查，
    依卷附詮昕科技股份有限公司100 年5 月25日出具之濫用藥
    物尿液檢驗報告（原樣編號：B210）所示，被告尿液固呈嗎
    啡及甲基安非他命陽性反應，惟此僅可證明被告確有施用海
    洛因及甲基安非他命之事實，並無法據此認定被告究係分別
    或同時施用海洛因及甲基安非他命。又上開尿液檢驗報告固
    顯示，被告尿液中嗎啡濃度為7816ng/ml 、甲基安非他命濃
    度為8657ng/ml ，然尿液中檢驗之毒品濃度，往往與施用毒
    品數量、身體之代謝程度有關，亦難以此遽論被告係分別施
    用海洛因及甲基安非他命。另按毒品之施用並無一定方式，
    端視施用者之喜好而定，實務上亦有施用毒品者將海洛因、
    甲基安非他命混合施用之案例，業如前述。是被告既堅稱其
    係將上開2 種毒品混合施用，復查無其他積極證據足資證明
    被告係分別施用，則依罪證有疑利於被告之原則，自無從將
    被告所犯上開2 罪分論併罰，併此敘明。
五、再被告有上開犯罪事實欄所載之前科紀錄，有臺灣高等法院
    被告前案紀錄表、臺灣彰化地方法院檢察署刑案資料查註紀
    錄表各1 份在卷可憑，又被告於99年5 月10日縮短刑期假釋
    出監並付保護管束，保護管束應至100 年3 月5 日期滿，而
    被告於假釋期間雖另犯他案，然撤銷假釋應於一定期間內為
    之，得否撤銷假釋，尚繫於權責機關能否及時辦理而定（最
    高法院98年度台非字第5 號判決意旨及臺灣高等法院暨所屬
    法院98年法律座談會刑事類提案第4 號研討結果參照），經
    查迄於本案言詞辯論終結前，被告上開假釋尚未經撤銷，依
    前揭說明，仍應視為執行完畢。是被告於上述有期徒刑執行
    完畢後，5 年內故意再犯本件有期徒刑以上之罪，為累犯，
    應依刑法第47條第1 項之規定加重其刑。爰審酌被告之素行
    ，及其施用毒品之動機、目的、方法、不知珍惜身體、施用
    毒品所生危害，暨犯後坦承犯行之態度等一切情狀，量處如
    主文所示之刑，以示懲儆。另扣案之海洛因1 包（驗餘淨重
    0.1184公克）、甲基安非他命1 包（驗餘淨重0.0784公克）
    ，分屬第一、二級毒品，應依毒品危害防制條例第18條第1
    項前段之規定沒收銷燬之。又扣案之注射針筒3 支，均為被
    告所有，並供其施用第一級毒品海洛因及第二級毒品甲基安
    非他命所用之物，業據被告供明在卷，爰依刑法第38條第1
    項第2 款規定併予宣告沒收。至扣案之NOKIA 牌手機1 支、
    UCEC牌雙卡手機1 支、SIM 卡3 張（門號：0000-000000 、
    0000-000000 、0000-000000 號），被告堅稱均非供其本案
    犯罪所用之物（參見本院100 年8 月31日審判筆錄），本院
    復查無其他積極證據足認上開物品確與本案有關，爰不另予
    宣告沒收，併此敘明。
六、退併辦部分：
（一）臺灣彰化地方法院檢察署檢察官移送併辦（100 年度毒偵
      字第1253號）意旨略以：被告江佳鴻基於施用第一級毒品
      海洛因之犯意，於100 年5 月8 日上午6 時許，在彰化縣
      員林鎮員林公園廁所內，以將海洛因置入針筒內摻水稀釋
      後注射身體血管之方式，施用第一級毒品海洛因1 次；另
      基於施用第二級毒品甲基安非他命之犯意，於100 年5 月
      7 日下午某時，在其位於彰化縣員林鎮○○里○○○街○
      段57巷38弄8 號住所房間內，以將甲基安非他命置於玻璃
      管內，以火燒烤使之產生煙霧後吸食其煙霧之方式，施用
      第二級毒品甲基安非他命1 次。嗣於100 年5 月10日下午
      4 時許，經警採尿送驗，結果呈安非他命、甲基安非他命
      、可待因及嗎啡陽性反應。因認被告上開施用毒品犯行，
      與本案為同一案件，爰請併案審理等語。
（二）惟查，本案被告所供承之施用毒品時間、地點及方式，與
      併辦意旨所述均有出入，且參諸併辦部分被告係於100 年
      5 月10日晚間為警採尿送驗，經詮昕科技股份有限公司於
      100 年5 月25日出具之濫用藥物尿液檢驗報告（原樣編號
      ：Ｚ000000000000 號），檢驗結果被告尿液之毒品濃度為
      嗎啡50595ng/ml、甲基安非他命6638ng/ml ；而本案查獲
      採尿時間為100 年5 月12日下午，經詮昕科技股份有限公
      司於100 年5 月25日出具之濫用藥物尿液檢驗報告（原樣
      編號：B210），檢驗結果被告尿液之毒品濃度為嗎啡7816
      ng/ml 、甲基安非他命8657 ng/ml，本案採尿時間較併辦
      部分晚二天，然本案所採尿液之甲基安非他命濃度，竟較
      先前即併辦部分採尿送驗結果為高，應認被告在100 年5
      月10日為警查獲後（即併辦部分），另有再次施用甲基安
      非他命之行為，又本案海洛因之濃度雖較併案部分有較低
      之情形，然被告堅稱其係同時施用海洛因與甲基安非他命
      ，則應認被告於併辦部分為警查獲後，另有再次施用甲基
      安非他命及海洛因之行為。綜上所述，併辦部分犯行，顯
      與本案施用第一、二級毒品之時間不同，難認屬同一事實
      ，故應退由原偵查檢察官另為適法處理。
據上論斷，應依刑事訴訟法第273 條之1 第1 項、第299 條第1
項前段，毒品危害防制條例第10條第1 項、第2 項、第18條第1
項前段，刑法第11條前段、第55條、第47條第1 項、第38條第1
項第2 款，判決如主文。
本案經檢察官邱鼎文到庭執行職務。
中    華    民    國    100   年     9    月     2    日
                        刑事第七庭    法  官  郭麗萍
以上正本證明與原本無異。
如不服本判決應於收受判決後10日內向本院提出上訴書狀，並應
敘述具體理由；其未敘述上訴理由者，應於上訴期間屆滿後20日
內向本院補提理由書（均須按他造當事人之人數附繕本）「切勿
逕送上級法院」。
中    華    民    國   100    年    9     月    2     日
                                      書記書  吳冠慧
附錄本案論罪科刑法條全文：
毒品危害防制條例第10條
施用第一級毒品者，處 6 月以上 5 年以下有期徒刑。
施用第二級毒品者，處 3 年以下有期徒刑。